【裁判字號】    89,上訴,904
【裁判日期】    890509
【裁判案由】    違反公司法
【裁判全文】
臺灣高等法院刑事判決                  八十九年度上訴字第九四號
    上  訴  人
    即  被  告  甲○○
    選任辯護人  潘正芬
                周良貞
右上訴人因違反公司法案件，不服臺灣台北地方法院八十八年度易字第二五四五號，
中華民國八十九年一月二十八日第一審判決（起訴案號：臺灣台北地方法院檢察署八
十八年度偵字第一０六九號）提起上訴，本院判決如左：
    主      文
上訴駁回。
    事      實
一、甲○○欲成立記聖有限公司（下稱簡稱記聖公司，原設於台北市○○○路○段四
    號十樓之二，後遷至台北市○○○路三六○之二號十樓十六室，現已解散），並
    擔任負責人。於民國八十二年二月間向台北市政府建設局申請辦理公司設立登記
    ，該公司資本額為新台幣（下同）五百萬元，明知該公司股東間並未實際繳納股
    款，竟於八十二年二月二十日以向開明工商顧問有限公司（下稱開明公司）負責
    人賴德彥（另案由原審法院審理）借款方式，存入台新國際商業銀行營業部記聖
    公司籌備處帳戶中，取得銀行之存款證明，以申請文件表明收足股款後，向台北
    市政府建設廳辦理記聖公司設立登記，隨即於同年三月二日提款返還賴德彥。
二、案經法務部調查局北部地區機動工作組移送台灣台北地方法院檢察署檢察官偵查
    起訴。
    理      由
一、訊據上訴人即被告甲○○矢口否認有上開違反公司法犯行，辯稱：伊確有實收資
    本五百萬元，已陸續購置公司之生財器具及相關設備，請開明公司代為辦理公司
    登記事宜，開明公司為圖方便，不以其帳冊、支出等方式表明實收資本，以銀行
    存款證明方式處理，伊並不知情云云。
二、然查：
  (一)被告甲○○於偵審中已坦承上開銀行存款由會計師墊款（偵查卷第二十三頁背面
    ），而籌備成立之記聖公司，係以存款證明之方式，於八十二年二月二十一日取
    得會計師之資本收足簽證，以申請文件表明收足股款，有記聖公司登記資料附卷
    可稽。
  (二)被告所提出之進貨證明及公司支出清冊，係記聖公司成立登記後之被告自己所為
    之紀載，所提出銀行存款證明，亦係公司設立後之存款，且未達五百萬元，其不
    足採為被告有利之證明。其所舉證人正聖公司股東乙○○雖證稱：有陸續交款項
    二百萬元云云，然被告於偵查中供述公司資金大都由其本人提供（偵查卷第二十
    二頁反面），於本院稱向乙○○收股款一百七十五萬元。相互所述及被告前後所
    供，均不相符。乙○○所證，當係迴護被告之詞，難以置信。
  (三)綜上所述，被告所辯無非卸責之詞，委無可採。本件事證至臻明確，其犯行堪以
    認定。
三、核被告所為，係犯公司法第九條第三項之罪。賴德彥雖非公司負責人，但與有公
    司負責人身分之被告共同犯，彼此間有犯意之聯絡及行為之分擔，為共同正犯。
    查公司法第九條第三項之法定刑雖於八十六年六月二十七日經修正公布施行，但
    僅將罰金刑部分，由銀元二萬元修正為新台幣六萬元，其餘法定刑並未變更，是
    並無不利於被告之情事，依法應適用修正後裁判時之法律處罰。
四、原審基此認定，援引公司法第九條第三項，刑法第十一條前段、第二十八條、第
    七十四條第一款、第二條第一項前段等規定，審酌被告之素行、犯罪之動機、目
    的、手段、所生之危害、犯罪後之態度等一切情狀，量處拘役三十日。又以被告
    未曾受有期徒刑以上刑之宣告，有台灣高等法院檢察署刑案紀錄簡覆表在卷可按
    。其經此教訓，當知警惕，而無再犯之虞，因認所宣告之刑以暫不執行為適當，
    併予宣告緩刑二年，以啟自新。經核其認事用法，均無不合。被告上訴意旨，仍
    執前詞，否認犯罪，核無理由，應予駁回。
五、據上論斷，應依刑事訴訟法第三百六十八條，判決如主文。
本案經檢察官柯麗鈴到庭執行職務。
中     華     民     國    八十九   年      五        月       九       日
                            臺灣高等法院刑事第五庭
                                審判長法  官  曾  德  水
                                      法  官  楊  貴  雄
                                      法  官  趙  功  恆
右正本證明與原本無異。
如不服本判決應於收受送達後十日內向本院提出上訴書狀，其未敘述上訴之理由者並
得於提起上訴後十日內向本院補提理由書（均須按他造當事人之人數附繕本）。
                                      書記官  常  淑  慧
中     華     民     國    八十九   年      五        月      十二      日
附錄：本案論罪科刑法條全文
公司法第九條第三項
公司應收之股款，股東並未實際繳納，而以申請文件表明收足，或股東雖已繳納而登
記後將股款發還股東，或任由股東收回者，公司負責人各處五年以下有期徒刑、拘役
或科或併科新台幣六萬元以下罰金。


司法院資訊處製作；財團法人民間司法改革基金會備份。
